【裁判字號】    92,上更(一),38
【裁判日期】    920331
【裁判案由】    誣告
【裁判全文】
臺灣高等法院臺中分院刑事判決              民國九十二年度上更(一)字第三八號
    上  訴  人
    即  被  告  乙○○
右上訴人因誣告案件，不服臺灣臺中地方法院中華民國八十八年七月九日第一審判決
（民國八十八年度訴字第一一０四號，起訴案號：臺灣臺中地方法院檢察署八十八年
度偵字第四七六五號），提起上訴，經判決後，由最高法院發回更審，本院判決如左
：
    主  文
原判決撤銷。
乙○○意圖他人受刑事處分，向該管公務員誣告，處有期徒刑月。
    事  實
一、乙○○明知其於民國（以下同）八十七年十月十二日，在臺中市北屯區○○○街
    三六號甲○○住處，係以重利方式借款予甲○○新台幣（以下同）二十萬元，並
    要求甲○○簽發票號ＦＭ0000000、ＦＭ0000000號、面額各十萬
    元、發票日分別為八十七年十月二十一日及同年月二十六日、付款人均為臺中市
    第十一信用合作社之支票二紙及提供土地、建物所有權狀影本等物作為擔保，竟
    意圖使甲○○受刑事處分，於八十七年十月二十八日，以甲○○向其詐購女用鑽
    表二只，並簽發上開二紙支票，屆期提示未獲付款等不實事實，具狀向臺灣臺中
    地方法院檢察署告訴甲○○涉犯刑法第三百三十九條之詐欺罪嫌，經該署以八十
    七年度偵字第二三五八三號受理在案，並於八十八年四月十七日對甲○○為不起
    訴處分，因而查獲上情。
二、案經臺灣臺中地方法院檢察署檢察官自動檢舉偵查起訴。
    理  由
一、訊據上訴人即被告乙○○（以下稱被告），除否認有誣告之犯意，辯稱：「甲○
    ○明知無力還款，仍向我借錢，有詐欺意圖」外，對於右揭事實，業已坦承不諱
    ，核與證人甲○○於八十七年度偵字第二三三二二號重利案件及八十七年度偵字
    第二三五八三號詐欺案件中證述情節相符。被告所犯前開重利案件復經原審法院
    以八十七年度中簡字第二六一Ｏ號刑事簡易判決判處有期徒刑六月確定等情，均
    經前審核閱前開偵查及刑事卷宗無訛，此外並有支票影本、土地、建築改良物所
    有權狀影本、土地、建物登記謄本、地籍圖謄本、被告刊登貸款廣告之剪報資料
    附卷可稽。又地下錢莊之受害人均係經濟上之弱者，被告借予甲○○之款項，其
    利率高達年息百分之三百六十（見八十七年度偵字第二三三二二號重利案件聲請
    簡易判決處刑書），設非甲○○經濟困難，豈有忍受如此高之利率而借款之理？
    且被告於出借款項時，已命甲○○提供支票及土地、建物所有權狀影本等物作為
    擔保，應已預知甲○○有可能不能清償，被告乃預作處理，甲○○要無其所謂詐
    欺之情事甚明。被告雖又辯稱，甲○○事前計劃報警，於約定還款日逮捕被告，
    同日在警局製作筆錄時，發現當日另有二位重利同業遭甲○○以相同手法為警查
    獲云云，惟查被告被逮捕當日，並無重利同業者被逮捕訊問，此有台中市警察局
    第五分局中分五刑字第○九二○○○四七六六號函附卷可證，足證被告上開所辯
    ，不足採信，被告明知重利借款與甲○○，竟虛構事實，誣指甲○○向其詐購女
    用鑽表，被告有誣告之犯意至為明確，本件事證明確，被告犯行應可認定。
二、核被告所為，係犯刑法第一百六十九條第一項之誣告罪。按「犯誣告之罪，於所
    誣告之案件裁判確定前自白者，減輕或免除其刑，刑法第一百七十二條定有明文
    ，縱其自白當時其所誣告之案件，業經檢察官不起訴處分確定，但處分確定究與
    裁判確定不同，是其自白仍不得謂非在所誣告之案件裁判確定以前，自應予減輕
    或免除其刑。」（最高法院三十一年度上字第二二一一號判例參照）。被告所誣
    告之甲○○詐欺案件，雖經檢察官於八十八年四月十七日為不起訴處分，然被告
    於同年六月廿五日原審法院審理時自白犯罪，揆諸前開說明，仍屬所誣告案件裁
    判確定前之自白，應依刑法第一百七十二條規定減輕其刑。原審以被告罪證明確
    ，予以論罪科刑，原無不合，惟查被告自白犯罪之時間為八十八年六月廿五日，
    原判決誤為八十八年七月九日尚有未洽，被告上訴意旨否認誣告，雖無理由，惟
    原判決既有上開可議之處，自屬不能維持，應由本院將原判決撤銷改判，爰審酌
    被告犯罪之動機、目的、手段、犯後態度、所生危害等一切情狀，量處以有期徒
    刑三月。
據上論斷，應依刑事訴訟法第三百六十九條第一項前段、第三百六十四條、第二百九
十九條第一項前段、刑法第一百六十九條第一項、第一百七十二條判決如主文。
本案經檢察官丙○○到庭執行職務。
中        華        民        國  九 十 二  年     三     月    卅一    日
                                  臺灣高等法院臺中分院刑事第五庭
                          審判長法  官  袁  從  楨
                                              法  官  郭  同  奇
                                              法  官  胡  森  田
右正本證明與原本無異。
如不服本判決應於收受送達後十日內向本院提出上訴書狀，其未敘述上訴之理由者並
得於提起上訴後十日內向本院補提理由書（均須按他造當事人之人數附繕本）。
                                              書記官  王  瑩  澤
中        華        民        國  九 十 二  年     三     月    卅一    日
                                                                        Ｋ


司法院資訊處製作；財團法人民間司法改革基金會備份。
